臺灣新竹地方法院刑事判決　　　　　　100年度重訴字第11號
公　訴　人　臺灣新竹地方法院檢察署檢察官
被　　　告　武　斌
選任辯護人　黃暖琇律師
上列被告因殺人案件，經檢察官提起公訴（100 年度偵字第9370
號），本院判決如下：
    主  文
武斌殺人，處無期徒刑，褫奪公權終身，扣案之水果刀壹支沒收
。
    事  實
一、武斌於民國97年間，經由網路結識宋巧麗並成為男女朋友，
    二人於交往期間常因武斌酗酒等緣故，而起爭執及多次分合
    情形，致武斌因而有情緒低落、自我控制較差等症狀。二人
    於100 年9 月24日、25日，又因相聚時間安排及感情認知不
    同等事發生爭執，武斌另因無法順利聯繫宋巧麗等緣故，而
    撥打電話對宋巧麗告稱：都聯絡不到妳，妳想找死嗎等語，
    宋巧麗遂於同月27日向武斌提出分手。嗣於同月30日下午6
    時前某時許，武斌在桃園縣桃園市○○路40巷8 之2 號住處
    ，服用含有或可代謝成Benzodiazepin 成分之藥物後（尚未
    達心神喪失或精神耗弱之程度），思及無法挽回感情而心生
    忿恨，竟萌生殺人之犯意，於同日下午6 時許，自其上址住
    處取出其所有客觀上足以對人之生命身體構成威脅、足供兇
    器使用之水果刀1 支置放在背包內，並駕駛其所有之車牌號
    碼3D-9678 號自用小客車，經國道一號高速公路，前往宋巧
    麗位於新竹縣竹北市○○街47之1 號住處，於同日晚上7 時
    至7 時47分間之某時許，武斌抵達宋巧麗上址住處附近停妥
    車輛後，隨即步行至宋巧麗上址住處並開啟未上鎖之大門進
    入（侵入住居部分未據告訴）。適宋巧麗在上址住處客廳觀
    看電視，見狀後即向武斌稱：「你怎麼來這邊？」等語，惟
    武斌並不理睬，旋自背包內取出上開水果刀1 支，其明知以
    水果刀猛力刺向胸部、腹部、背部等多項重要臟器所在部位
    ，將造成大量出血死亡之結果，竟仍持水果刀先朝宋巧麗之
    胸部刺殺3 下，致宋巧麗受有(一)右胸胸骨旁45度斜走單刃穿
    刺傷，長6 公分，深入胸腔內，穿刺右肺上葉與心包；(二)右
    胸乳頭下約5 公分位置，水平單刃穿刺刀傷，長約2 公分，
    深度止於乳房脂肪組織，未進入胸腔；(三)左胸鎖關節位置，
    45度斜走穿刺傷，長約3 公分，深止於皮下脂肪組織，未進
    入胸腔之傷害，再朝宋巧麗之腹部刺殺2 下，致宋巧麗受有
    上腹壁2 處表淺切劃傷之傷害。宋巧麗於武斌持水果刀刺殺
    之時除大聲呼喊：「救命啊、救命啊」約3 至5 聲等語外，
    並以雙手抵擋，致受有(一)左手虎口防禦性切割刀傷，長約6
    公分，大拇指基部約1/3 斷離；(二)左手腕防禦性切割刀傷，
    長約5 公分；(三)左手肘防禦性切割刀傷，長約8 公分，深切
    開肘關節；(四)左上臂單刃穿刺刀傷，長約4 公分，深及肱二
    頭腹肌；(五)右手背防禦性切割刀傷，長約5 公分之傷害。武
    斌持水果刀刺殺宋巧麗共10下後，宋巧麗即往住處大門爬行
    逃離，然武斌仍不罷手，繼續朝宋巧麗之背部刺殺4 下，致
    宋巧麗受有(一)左背部外側，距離頭頂50公分，斜走單刃穿刺
    刀傷約4 公分，深入胸膛，造成左肺下葉背側穿刺出血；(二)
    背中央距頭頂39公分，斜走單刃穿刺刀傷約4 公分，深度止
    於背部脊椎旁肌肉群；(三)右背內側，距離頭頂43公分，斜走
    單刃穿刺刀傷約4 公分，深入胸膛，造成右肺下葉背側穿刺
    出血；(四)右背外側距頭頂52公分單刃穿刺刀傷，長約2 公分
    ，深度止於皮下脂肪組織之傷害。宋巧麗雖逃離屋外求救，
    並稱：「我是巧麗、救我」等語，然武斌仍持水果刀往屋外
    追出，宋巧麗因受有上揭嚴重傷勢倒臥於距上址住處約15.9
    公尺之仁和街上，武斌見狀即將水果刀丟放於宋巧麗身旁後
    始行罷手，並在附近之破裂水管清洗手上沾染之血跡後，步
    行至其停放車輛處駕車離去。嗣蔡廖秀緞目睹宋巧麗倒臥於
    仁和街上後，委請家人於同日晚上7 時47分21秒撥打110 報
    警，又於同日晚上7 時48分20秒撥打119 報案，迨於同日晚
    上7 時53分許，救護車抵達現場將宋巧麗送至東元綜合醫院
    急救，惟宋巧麗仍因受有上揭嚴重傷勢，導致兩側血氣胸，
    造成循環及呼吸衰竭，而於同日晚上8 時40分許不治死亡，
    另新竹縣政府警察局竹北分局三民派出所員警據報趕赴現場
    後，在宋巧麗倒臥處扣得上開水果刀1 支。武斌殺害宋巧麗
    後，於同日晚上8 時6 分23秒，在職司偵查職務之人員尚不
    知悉其所為上揭犯行前，以其所持用之門號0000000000號行
    動電話撥打110 ，告以：我剛剛殺人等語，並於同日晚上8
    時20分許，駕車至新竹縣政府警察局大門處，向員警鄭文貴
    告以：我要自首，因為我在附近的國小殺我女朋友等語，主
    動供出其所為上揭犯行並接受裁判，復提出其所有之衣服、
    牛仔褲各1 件供警扣案，鄭文貴聽聞後先向新竹縣政府警察
    局保安隊請求支援，再以無線電通報勤務指揮中心，勤務指
    揮中心再轉報刑警大隊後，於同日晚上8 時30分許，由員警
    梁鐘銘至新竹縣政府警察局大門處，帶同被告至新竹縣政府
    警察局刑警大隊，始循線查悉上情。
二、案經新竹縣政府警察局竹北分局報告及宋巧麗之母宋吳三妹
    訴由臺灣新竹地方法院檢察署檢察官偵查起訴。
    理  由
壹、程序部分：
    按被告以外之人於審判外之言詞或書面陳述，除法律有規定
    者外，不得作為證據，刑事訴訟法第159 條第1 項固有明文
    ；惟被告以外之人於審判外之陳述，雖不符同法第159 條之
    1 至之4 規定，而經當事人於審判程序同意作為證據，法院
    審酌該言詞陳述或書面陳述作成時之情況，認為適當者，亦
    得為證據。又當事人、代理人或辯護人於法院調查證據時，
    知有第159 條第1 項不得為證據之情形，而未於言詞辯論終
    結前聲明異議者，視為有前項之同意，同法第159 條之5 亦
    定有明文。本件被告武斌及其辯護人於本院審判程序中，對
    於本案相關證人於警詢、偵訊時之證述暨其他相關具傳聞性
    質之證據資料之證據能力，均表示無意見，且迄於言詞辯論
    終結前亦未聲明異議，本院審酌本案證人之陳述及證據資料
    作成時之情況，核無違法取證或其他瑕疵，認為以之作為證
    據為適當，是依刑事訴訟法第159 條之5 規定，前述證人於
    審判外之陳述及相關證據資料，自均得作為證據。
貳、實體部分：
  一、認定犯罪事實所根據的證據及理由：
（一）上開事實業據被告武斌於本院準備程序及審理時坦承不諱
      （見本院卷第56頁至第61頁、第161 頁至第188 頁），核
      與證人即告訴人宋吳三妹於警詢、偵訊時之指訴大致相符
      （見100 年度偵字第9370號卷【下稱偵卷】第20頁至第21
      頁、第66頁至第67頁、第159 頁至第160 頁、100 年度相
      字第649 號卷【下稱相卷】第53頁至第54頁），且經證人
      宋巧雲、宋春輝、蔡廖秀緞分別於警詢及偵訊時證述屬實
      （見偵卷第14頁至第19頁、第66頁至第67頁、第154 頁至
      第156 頁、第159 頁至第160 頁、相卷第53頁至第54頁）
      ，並有新竹縣政府警察局竹北分局製作之相驗及現場照片
      共23張在卷足憑（見偵卷第24頁至第35頁），此外復有被
      告持以殺害被害人宋巧麗之水果刀1 支扣案可佐。堪認被
      告於100 年9 月30日下午6 時許，自其住處取出水果刀1
      支置放在背包內後，即駕車前往被害人宋巧麗住處，於同
      日晚上7 時至7 時47分間之某時許，停妥車輛後隨即步行
      至被害人宋巧麗住處，並開啟未上鎖之大門進入，適被害
      人宋巧麗在客廳觀看電視，見狀後即向被告稱：「你怎麼
      來這邊？」等語，惟被告並不理睬，旋自背包內取出水果
      刀1 支，並持水果刀朝被害人宋巧麗之胸部、腹部刺殺共
      10下，見被害人宋巧麗往住處大門爬行逃離之際，仍未停
      手繼續朝被害人宋巧麗之背部刺殺4 下，聽聞被害人宋巧
      麗稱：「我是巧麗、救我」等語，仍不罷手，復持水果刀
      往屋外追出，並將水果刀丟放於倒臥於仁和街上之被害人
      宋巧麗身旁後始行罷手，隨後在附近之破裂水管清洗手上
      沾染之血跡後，步行至其停放車輛處駕車離去等情屬實。
（二）被害人宋巧麗遭被告持水果刀刺殺，因此受有(一)右胸胸骨
      旁45度斜走單刃穿刺傷，長6 公分，深入胸腔內，穿刺右
      肺上葉與心包；(二)右胸乳頭下約5 公分位置，水平單刃穿
      刺刀傷，長約2 公分，深度止於乳房脂肪組織，未進入胸
      腔；(三)左胸鎖關節位置，45度斜走穿刺傷，長約3 公分，
      深止於皮下脂肪組織，未進入胸腔；(四)上腹壁2 處表淺切
      劃傷；(五)左手虎口防禦性切割刀傷，長約6 公分，大拇指
      基部約1/ 3斷離；(六)左手腕防禦性切割刀傷，長約5 公分
      ；(七)左手肘防禦性切割刀傷，長約8 公分，深切開肘關節
      ；(八)左上臂單刃穿刺刀傷，長約4 公分，深及肱二頭腹肌
      ；(九)右手背防禦性切割刀傷，長約5 公分；(十)左背部外側
      ，距離頭頂50公分，斜走單刃穿刺刀傷約4 公分，深入胸
      膛，造成左肺下葉背側穿刺出血；(十一)背中央距頭頂39公分
      ，斜走單刃穿刺刀傷約4 公分，深度止於背部脊椎旁肌肉
      群；(十二)右背內側，距離頭頂43公分，斜走單刃穿刺刀傷約
      4 公分，深入胸膛，造成右肺下葉背側穿刺出血；(十三)右背
      外側距頭頂52公分單刃穿刺刀傷，長約2 公分，深度止於
      皮下脂肪組織等傷害，經送至東元綜合醫院急救，仍於同
      日晚上8 時40分許不治死亡等事實，除為被告所不爭執外
      ，並有新竹縣政府消防局案件紀錄明細維護表、救護紀錄
      表、東元綜合醫院診斷證明書、急診病歷、臺灣新竹地方
      法院檢察署檢察官勘驗筆錄、臺灣新竹地方法院檢察署法
      醫檢驗報告書、相驗屍體證明書、法務部法醫研究所100
      年11月14日法醫理字第1000006088號函暨檢附之解剖報告
      書各1 份、相驗照片10張、解剖照片19張附卷可稽（見偵
      卷第22頁、第36頁至第45頁、第136 頁至第150 頁、相卷
      第36頁、第55頁、第62頁至第64頁、第91頁至第94頁）。
      又被害人宋巧麗因遭被告持水果刀刺殺，而受有上揭嚴重
      傷勢，導致兩側血氣胸，造成循環及呼吸衰竭而死亡，亦
      有法務部法醫研究所鑑定報告書1 份可佐（見相卷第95頁
      至第100 頁），參以被告供承持以殺害被害人宋巧麗之水
      果刀刀刃上有血跡，且被告當時所著上衣、褲子、雙手、
      鞋底等多處皆有血跡，於被害人宋巧麗住處大門地板上亦
      發現有血跡鞋印，經比對被告所穿之鞋底紋路兩者相似等
      情，有新竹縣政府警察局鑑識課現場勘察報告1 份在卷可
      參（見偵卷第107 頁至第133 頁），堪認被害人宋巧麗遭
      被告持水果刀刺殺，而受有上揭嚴重傷勢，導致兩側血氣
      胸，造成循環及呼吸衰竭而死亡。是被告持水果刀刺殺被
      害人宋巧麗之胸部、腹部、背部共14下，確係被害人宋巧
      麗死亡之原因。被告明知以水果刀猛力刺向被害人宋巧麗
      之胸部、腹部、背部等多項重要臟器所在部位，將造成大
      量出血死亡之結果，竟仍執意為之，其主觀上有殺害被害
      人宋巧麗之故意，持水果刀刺殺被害人宋巧麗之行為與被
      害人宋巧麗死亡結果發生，復有相當因果關係無訛。
（三）被告雖辯稱其持水果刀刺向被害人宋巧麗之胸部、腹部、
      背部等處之時，並非基於殺人之犯意云云。惟查：
    1.按犯罪之故意，祇須對於犯罪事實有所認識而仍實施為已
      足；次按，刑法第13條第1 項明定：行為人對於構成犯罪
      之事實，明知並有意使其發生者為故意。同條第2 項明定
      ：行為人對於構成犯罪之事實，預見其發生，而其發生並
      不違背其本意者，以故意論。蓋以認識為犯意之基礎，無
      認識即無犯意之可言，但不論其為「明知」或「預見」，
      皆為故意犯主觀上之認識，只是認識之程度強弱有別，行
      為人有此認識進而有「使其發生」或「任其發生」之意，
      則形成犯意，前者為確定故意、直接故意，後者為不確定
      故意、間接故意；又按，「刑法第13條之故意規定，分為
      直接故意（或確定故意）與間接故意（或不確定故意）2
      種，有最高法院22年上字第4229號判例可資參照。前者指
      行為人對於構成犯罪之事實，明知並有使之發生（實現）
      之決意，進而實施該犯罪決意之行為；後者則指行為人對
      於構成犯罪之事實，預見其有發生（實現）之可能，因該
      犯罪事實之發生（實現）不違背其本意，乃予容認，任其
      發生（實現）之情形而言」，最高法院92年度台上字第69
      00號、94年度台上字第6235號判決分別著有明文。再按，
      刑法殺人未遂與傷害罪之區別，端在以加害人於行為之初
      有無戕害他人生命之故意為斷，至於殺人犯意之存否，固
      係隱藏於行為人內部主觀之意思，被害人傷痕之多寡、受
      傷處所是否即為致命部位、傷勢輕重程度、加害人下手情
      形、所用兇器為何，及與被害人是否相識、有無宿怨等情
      ，雖不能執為區別殺人與傷害之絕對標準，然仍非不得審
      酌事發當時情況，觀其行為動機，視其下手情形、用力輕
      重、砍向部位之手段，佐以其所執兇器、致傷結果、與被
      害人之關係暨行為後之情狀等予以綜合觀察論斷（最高法
      院30年上字第2671號、47年台上字第1364號判例、84年度
      台上字第3197號、85年度台上字第1608號、87年度台上字
      第2716號、第3121號判決可資參照）。另行為人是否有因
      精神障礙，致其辨識行為違法或依其辨識而行為之能力顯
      著減低之情形，乃係得否適用刑法第19條第2 項減輕其刑
      之問題，至於行為時是否故意殺人，仍須就其當時之意識
      作用審認判斷。
    2.本案被告之上開犯罪事實，業據其於警詢、偵訊及本院審
      理時，先後供稱：我自住處攜帶水果刀後，駕車前往宋巧
      麗住處，停妥車輛後開啟未上鎖之大門進入，斯時宋巧麗
      在客廳觀看電視，見狀後即向我稱：「你怎麼來這邊？」
      等語，隨後我即從背包內取出水果刀，並朝宋巧麗之胸部
      刺殺，宋巧麗有欲往大門逃離，但我拉住宋巧麗後，繼續
      刺殺宋巧麗，之後在附近破裂水管清洗手部後即行離去等
      語（見偵卷第8 頁至第13頁）；我從背包內取出水果刀後
      即朝宋巧麗刺殺，宋巧麗有往住處大門爬行逃離，但我繼
      續刺殺宋巧麗等語（見偵卷第57頁至第59頁）；我持水果
      刀朝宋巧麗之胸部、腹部刺殺後，有聽聞宋巧麗呼喊：「
      我是巧麗、救我」等語，隨後宋巧麗倒臥於街上，我即將
      水果刀丟放於宋巧麗身旁，並在附近之破裂水管清洗手部
      後，步行至停放車輛處駕車離去等語（見偵卷第163 頁至
      第169 頁）；我持水果刀朝宋巧麗之胸部刺殺，之後宋巧
      麗有往住處大門爬行逃離，我則往屋外追出等語甚詳（見
      本院卷第8 頁至第13頁）。綜上被告歷次供述內容以觀，
      均坦承其從住處攜帶水果刀後，即駕車前往被害人宋巧麗
      住處，停妥車輛後隨即步行至被害人宋巧麗住處，並開啟
      未上鎖之大門進入，適被害人宋巧麗在客廳觀看電視，見
      狀後即向被告稱：「你怎麼來這邊？」等語，惟被告並不
      理睬，旋自背包內取出水果刀，並持水果刀朝被害人宋巧
      麗之胸部、腹部刺殺，見被害人宋巧麗往住處大門爬行逃
      離之際，仍不罷手繼續朝被害人宋巧麗之背部刺殺，聽聞
      被害人宋巧麗稱：「我是巧麗、救我」等語，仍持水果刀
      往屋外追出，並將水果刀丟放於倒臥於仁和街上之被害人
      宋巧麗身旁，隨後在附近之破裂水管清洗手上沾染之血跡
      後，步行至其停放車輛處駕車離去等情事，堪以認定被告
      對其從住處攜帶水果刀至被害人宋巧麗住處，並朝被害人
      宋巧麗之胸部、腹部、背部刺殺一節有所認識。
    3.而本件被告持以刺殺被害人宋巧麗胸部、腹部、背部之水
      果刀，係金屬材質、刀鋒銳利、刀尖呈尖銳狀、刀刃長度
      為14.5公分、寬度為2 公分等情，有上開水果刀1 支扣案
      可資佐證，並有本院100 年12月30日勘驗筆錄1 份在卷可
      佐（見本院卷第66頁）；又以水果刀猛力刺向胸部、腹部
      、背部等多項重要臟器所在部位，將造成大量出血死亡之
      結果，此為客觀通常之事理，並為一般人所明知，被告曾
      受教育且有工作經驗乙節，為其所自承在卷（見本院卷第
      184 頁背面），是被告係心智健全之成年人，且其於本院
      訊問時亦自承：我知悉持刀刺向胸部極易造成死亡之結果
      等語（見100 年度聲羈字第245 號卷【下稱聲羈卷】第4
      頁），對此自難諉為不知。
    4.被害人宋巧麗遭被告持水果刀刺殺，因此受有上揭嚴重傷
      勢，已如前述，依被害人宋巧麗所受前開傷害部位及傷害
      情形以觀，被告持水果刀刺殺之部位均係落於被害人宋巧
      麗之胸部、腹部、背部等多項重要臟器所在部位，是被告
      持金屬材質、刀鋒銳利之水果刀朝被害人宋巧麗重要部位
      刺殺，應非僅止於傷害之目的。又被害人宋巧麗遭被告持
      水果刀刺殺部位共有胸部、腹部、背部、手部等處，倘被
      告並未有使被害人宋巧麗喪失生命之故意，則於被害人宋
      巧麗之胸部已遭其持水果刀刺殺3 下後，應已達傷害之目
      的，即應立即停止刺殺之行為，然其並未如此，竟仍接續
      朝手無寸鐵之被害人宋巧麗之腹部刺殺2 下，嗣被害人宋
      巧麗大聲呼喊並以雙手抵擋後，被告猶未罷手，仍持水果
      刀刺殺，甚見被害人宋巧麗往住處大門爬行逃離後亦未停
      手，繼續朝被害人宋巧麗之背部猛力刺殺4 下，而不顧被
      害人宋巧麗大聲呼喊並以雙手抵擋及爬行逃離等行為，直
      至被害人宋巧麗逃離屋外求救，並稱：「我是巧麗、救我
      」等語後，被告仍持水果刀往屋外追出，並將水果刀丟放
      於倒臥在仁和街上之被害人宋巧麗身旁後，始行罷手，是
      被告在行為過程中執意為之，且於行兇後逕行離去，並未
      採取任何救護措施，由此亦可徵其殺人之意甚堅。再衡以
      被害人宋巧麗右胸胸骨旁之穿刺傷，長6 公分，深入胸腔
      內，穿刺右肺上葉與心包；左手虎口防禦性切割刀傷，長
      約6 公分，大拇指基部約1/3 斷離；左手肘防禦性切割刀
      傷，長約8 公分，深切開肘關節；左背部外側穿刺刀傷約
      4 公分，深入胸膛，造成左肺下葉背側穿刺出血；右背內
      側穿刺刀傷約4 公分，深入胸膛，造成右肺下葉背側穿刺
      出血等嚴重傷勢，且被告持水果刀刺殺後，被害人宋巧麗
      之血跡遍及住處內外地板各處，而被告所著上衣、褲子、
      雙手、鞋底等多處亦皆有血跡，益見被告所持水果刀之刀
      鋒銳利及刺殺用力之猛，觀之被告持水果刀刺殺之行為過
      程及下手部位、用力輕重、砍向部位之手段，佐以其所執
      兇器、造成之傷勢暨行為後之情狀等情，堪認被告持水果
      刀刺殺被害人宋巧麗之時，即具有使被害人宋巧麗喪失生
      命之故意甚明，是被告上開所辯，應係臨訟虛擬之詞，顯
      難憑採。
（四）雖辯護人為被告利益辯護稱：武斌至宋巧麗住處前有飲用
      酒類及服用藥物，造成其有因精神障礙或其他心智缺陷，
      致辨識行為違法或依其辨識而行為之能力顯著減低之情形
      ，而行政院國軍退除役官兵輔導委員會臺北榮民總醫院之
      精神狀況鑑定書並不可採云云。經查：
    1.按行為時精神有無障礙或其他心智缺陷致影響其對行為違
      法之辨識或依其辨識而行為之能力，乃屬醫學上精神病科
      之專門學問，應由專門精神病醫學研究之人予以診查鑑定
      ，方足斷定，最高法院47年台上字第1253號判例意旨參照
      。第按，刑法上之心神喪失與精神耗弱，應依行為時精神
      障礙程度之強弱而定，如行為時之精神，對於外界事務全
      然缺乏知覺理會及判斷作用，而無自由決定意思之能力者
      ，為心神喪失，如此項能力並非完全喪失，僅較普通人之
      平均程度顯然減退者，則為精神耗弱，有最高法院26年渝
      上字第237 號判例意旨足資參照。
    2.被告於99年7 月12日、99年7 月20日至行政院衛生署桃園
      療養院（下稱桃園療養院）就診，主訴為情緒低落、失眠
      、負面想法，出現情緒自控差，缺乏活力、睡眠不佳、體
      重下降、整日躺床、胡思亂想，生活壓力為與女友吵架，
      診斷為憂鬱性疾患，又於100 年6 月18日、100 年7 月9
      日、100 年9 月17日就診，主訴為戒菸戒酒、燒炭企圖自
      殺、衝動控制差、與女友吵架、要服用安眠藥入睡，另於
      99年3 月22日、6 月14日、8 月31日、100 年1 月14日、
      2 月1 日、5 月26日、6 月3 日、6 月18日、9 月19日，
      因腸胃、感冒、頭痛、血壓高及長期睡眠問題，至聖家診
      所就診等情，固有桃園療養院101 年1 月12日桃療醫字第
      1010000248號函暨檢附之病歷資料、聖家診所於101 年1
      月10日出具之病歷資料各1 份附卷可參（本院卷第80頁至
      第86頁），惟此至多僅能證明被告有因上揭原因就診，並
      經診斷為憂鬱性疾患，惟被告持水果刀刺殺被害人宋巧麗
      之時，有無因其曾經診斷為憂鬱性疾患，造成其有因精神
      障礙或其他心智缺陷，致不能辨識其行為違法或欠缺依其
      辨識而行為之能力，或致其辨識行為違法或依其辨識而行
      為之能力顯著減低之情形，尚值存疑。
    3.被告於本院審理時供稱其至被害人宋巧麗住處前有飲用酒
      類等語，惟據其於警詢時係稱：「（問：你犯案前是否有
      飲酒？有無感冒或其他疾病？）沒有飲酒，有吃鎮靜劑及
      安眠藥，沒有感冒，有僵直性脊椎炎」等語（見偵卷第9
      頁），是其辯詞前後不一全然不同，足見其供述之可信度
      實堪置疑。又被告上揭所辯，僅係其片面之詞，並無證據
      證明，且員警於100 年9 月30日晚上8 時50分許逮捕被告
      後，旋於同日晚上8 時51分許，對其作呼氣測試，測得其
      吐氣所含酒精濃度為每公升0 毫克等情，亦有酒精測定紀
      錄表1 紙在卷可查（見偵卷第49頁），而被告於偵訊時同
      稱：「（問：警方在9 月30日20時51分對你實施酒測，酒
      測值為0 ，表示你並無喝酒，有無意見？）沒有。應該是
      酒退了，因為我當天早上喝的不多，應該是酒退了」等語
      （見偵卷第167 頁），顯見被告持水果刀刺殺被害人宋巧
      麗之時，應無因飲用酒類，造成其有因精神障礙或其他心
      智缺陷，致不能辨識其行為違法或欠缺依其辨識而行為之
      能力，或致其辨識行為違法或依其辨識而行為之能力顯著
      減低之情形。
    4.被告於100 年10月1 日下午2 時50分許，在馬偕紀念醫院
      新竹分院（下稱新竹馬偕醫院）採集尿液，經送驗結果有
      Benzodiazepin 陽性反應一情，有新竹馬偕醫院急診病歷
      、生化血液檢驗報告各1 份附卷可憑（見偵卷第99頁至第
      103 頁），然含有或可代謝成Benzodiazepin 成分之藥物
      主要機轉為促進抑制型神經傳導物質（GABA）對其身體的
      作用，因而達到抗焦慮、鎮靜、安眠、解痙攣或骨骼肌放
      鬆等效果，副作用依使用劑量及個別藥物而異，常見屬中
      樞神經系統症狀者包括困倦、運動失調、疲勞、混亂、虛
      弱、頭暈、嗜睡等，亦有行政院國軍退除役官兵輔導委員
      會臺北榮民總醫院101 年3 月28日北總藥字第1010006819
      號函暨所附資料1 份在卷可稽（見本院卷132 頁至第136
      頁），亦即，被告服用含有或可代謝成Benzodiazepin 成
      分之藥物後，是否會產生困倦、運動失調、疲勞、混亂、
      虛弱、頭暈、嗜睡等副作用，尚須視其使用之劑量及個別
      藥物而異，而被告於警詢、偵訊、本院審理時就其究服用
      何種藥物、劑量為何等情供述不一，有各該筆錄在卷可憑
      （見偵卷第9 頁、聲羈卷第4 頁、本院卷第58頁、第180
      頁），是被告上開供詞是否可採，已非無疑，且其於本院
      審理時稱：我之前有服用10多顆安眠藥後即須至醫院洗胃
      等語（見本院卷第178 頁背面），倘其所辯案發前有服用
      60顆安眠藥及鎮靜劑，其中安眠藥有40顆等語屬實（見本
      院卷第180 頁背面），則在其服用遠高於前次劑量數倍之
      安眠藥後，衡情亦須立即至醫院就診才是，然其不僅未至
      醫院就診，反能從桃園縣桃園市○○○○○道一號高速公
      路，至新竹縣竹北市被害人住處，並持水果刀刺殺被害人
      宋巧麗，可見被告上揭關於服用何種藥物、劑量為何等供
      述是否可採，實堪置疑，自難徒憑被告採集尿液送驗結果
      有Benzodiazepin 陽性反應一情，即遽以推斷或臆測被告
      持水果刀刺殺被害人宋巧麗之時，有因精神障礙或其他心
      智缺陷，致不能辨識其行為違法或欠缺依其辨識而行為之
      能力，或致其辨識行為違法或依其辨識而行為之能力顯著
      減低之情形。
    5.本件經本院囑託行政院國軍退除役官兵輔導委員會臺北榮
      民總醫院對於被告行為時之精神狀態進行鑑定，該醫院綜
      合被告個人生活史及病史、既往犯案史、事發前後及當時
      之精神狀態、精神狀態檢查、心理測驗等，並參酌被告前
      於桃園療養院、聖家診所、新竹馬偕醫院之病歷及本案偵
      查卷宗認為：「(1)事發前被告曾因與被害人關係問題及飲
      用酒精問題，就診醫療院所之精神科，診斷為憂鬱症，被
      告在面對人際關係之壓力下，有明顯情緒及行為障礙（憂
      鬱及自殺企圖）。被告於鑑定時表示，事發前又因與被害
      人談分手問題，造成極大壓力及憂鬱心情，事發當天曾服
      用大量鎮靜或安眠藥物企圖自殺。(2)被告於事發後1 日曾
      至醫院檢查，當時尿液檢查顯示有鎮靜或安眠藥物陽性反
      應，然被告事發行為時之精神狀況，仍應依被告事發時之
      行為判斷。根據法院偵查卷宗及起訴書記載，事發前被告
      攜帶水果刀從桃園市駕駛汽車至竹北市被害人家中，事發
      時被告用水果刀刺向被害人，事發後被告用手機打電話給
      司法單位表示殺了人，被告事發過程並未顯示有明顯意識
      混亂、認知或知覺障礙、生理心理功能和反應的失調（例
      如說話不清、步態不穩等現象），故無法確認被告事發時
      之行為與急性鎮靜或安眠藥物中毒相關。(3)本次鑑定顯示
      被告非為智能障礙之人，被告事發行為時亦無明顯受精神
      病症狀之影響（如幻聽之指使及妄想之控制），本次鑑定
      亦無法確認被告事發行為與急性鎮靜或安眠藥物中毒相關
      ，被告之行為較可能為男女交往挫折下之異常情緒及行為
      反應，故被告事發行為時應無因精神障礙或其他心智缺陷
      ，致不能辨識其行為違法或欠缺依其辨識而行為之能力之
      情形，亦無因前項之原因，致其辨識行為違法或依其辨識
      而行為之能力顯著減低之情形」，有該院101 年4 月12日
      北總經字第1010008941號函暨檢附之精神狀況鑑定書在卷
      可按（見本院卷第150 頁至第153 頁）。
    6.被告對其從住處攜帶水果刀至被害人宋巧麗住處，並朝被
      害人宋巧麗之胸部、腹部、背部刺殺一節有所認識等情，
      已如前述，又觀諸其警詢筆錄，亦見其對於訊問之問題均
      能理解，並回應所要表達之事項，清晰切題逐一回答，回
      答問題時亦會補充說明或對訊問之問題予以否認，非一概
      附和訊問人員，核與證人即受理被告自首之員警鄭文貴於
      本院審理時證稱：「（問：武斌當時是否有口齒不清，眼
      神散漫、意識恍忽？）武斌當時的神情很緊張，武斌下來
      之後，說要自首，我有問他為何要自首，武斌說他在國小
      那邊殺了他女友，我與武斌的對話過程，他都很正常，但
      是很緊張，口齒都清楚、回答正常，眼神、精神並無恍忽
      情形，看起來很緊張，可能是剛剛做了命案；我詢問武斌
      的事情，武斌的回答都還很正常。不久偵查員就將他帶進
      局裡」等語大致相符（見本院卷第164 頁背面），且由其
      可從桃園縣桃園市○○○○○道一號高速公路，至新竹縣
      竹北市、停妥車輛後步行至被害人宋巧麗住處、行兇後以
      其所持用之行動電話撥打110 ，並駕車至新竹縣政府警察
      局自首之客觀情形以觀，堪認被告行為時對於外界事務尚
      未全然缺乏或顯著減低知覺理會及判斷作用，且事後仍可
      對案發經過加以陳述，並於精神鑑定時意識清醒，態度合
      作，顯無因精神障礙或其他心智缺陷，致不能辨識其行為
      違法或欠缺依其辨識而行為之能力，或致其辨識行為違法
      或依其辨識而行為之能力顯著減低之情形，應可認定。
    7.行政院國軍退除役官兵輔導委員會臺北榮民總醫院出具之
      上開精神狀況鑑定書，除綜合被告個人生活史及病史、既
      往犯案史、事發前後及當時之精神狀態、精神狀態檢查、
      心理測驗等，並參酌被告前於桃園療養院、聖家診所、新
      竹馬偕醫院之病歷及本案偵查卷宗等各項以為判斷，且與
      證人蔡廖秀緞證述及被告供述之案發情形相互參酌，認為
      被告行為時並無因精神障礙或其他心智缺陷，致不能辨識
      其行為違法或欠缺依其辨識而行為之能力之情形，亦無因
      前項之原因，致其辨識行為違法或依其辨識而行為之能力
      顯著減低之情形，非單以起訴書及本案偵查卷宗為斷，是
      辯護人質疑前開精神狀況鑑定書之可信度，進而認被告行
      為時有因精神障礙或其他心智缺陷，致辨識行為違法或依
      其辨識而行為之能力顯著減低之情形，尚不足採。
（五）此外，復有車輛查詢清單報表、亞太行動資料查詢各1 份
      附卷可參（見偵卷第54頁、第78頁至第79頁）。綜上所述
      ，本案事證明確，被告上開犯行堪以認定，應予依法論科
      。
二、論罪科刑：
（一）核被告武斌所為，係犯刑法第271 條第1 項之殺人罪。
（二）刑罰減輕事由：
    1.按對於未發覺之罪自首而受裁判者，得減輕其刑。但有特
      別規定者，依其規定，刑法第62條定有明文；又所謂發覺
      ，係指有偵查犯罪職權之公務員已知悉犯罪事實與犯罪之
      人而言，而所謂知悉，固非以有偵查犯罪職權之機關或人
      員確知其人犯罪無誤為必要，而於對其發生嫌疑時，即得
      謂為已發覺，但此項對犯人之嫌疑，仍須有確切之根據得
      為合理之可疑者，始足當之，若單純主觀上之懷疑，要不
      得謂已發生嫌疑（最高法院72年台上字第641 號判例意旨
      參照）。
    2.查新竹縣政府警察局勤務指揮中心分別於100 年9 月30日
      晚上7 時47分10秒、7 時47分21秒、7 時48分30秒、7 時
      52分29秒受理110 報案，另新竹縣政府消防局救災救護指
      揮中心亦分別於同日晚上7 時48分20秒、7 時48分46秒、
      7 時48分56秒、7 時53分22秒接獲報案等情，固有新竹縣
      政府消防局100 年12月12日竹縣消指字第1000007659號函
      暨檢附之案件紀錄表、新竹縣政府警察局100 年12月7 日
      竹縣警刑一字第1000022342號函暨檢附之民眾報案110 紀
      錄表各1 份在卷可憑（見本院卷第30頁、第32頁至第39頁
      ），然上述相關110 、119 報案紀錄，報案人均僅單純陳
      明有某男子涉嫌殺害被害人宋巧麗，惟並未指明特定之嫌
      犯，且就該犯罪之男子究為何人等情均未提及一情，有本
      院100 年12月30日勘驗筆錄1 份附卷可憑（見本院卷第62
      頁至第65頁），足見有偵查犯罪職權之公務員，雖因上述
      相關110 、119 報案紀錄而知悉犯罪事實，然尚不知何人
      為犯罪之人。
    3.新竹縣政府警察局竹北分局三民派出所員警陳建成雖於10
      0 年9 月30日晚上8 時20分許，經詢問證人即被害人宋巧
      麗之妹宋巧雲後，得知被害人宋巧麗近日剛與被告分手，
      且被告多次至被害人宋巧麗工作地方騷擾一情，有員警陳
      建成於100 年12月29日出具之職務報告1 份在卷可稽（見
      本院卷第52頁），惟被告早於同日晚上8 時6 分23秒，即
      以其所持用之門號0000000000號行動電話撥打110 ，告以
      ：我剛剛殺人等語，有新竹縣政府警察局100 年12月7 日
      竹縣警刑一字第1000022342號函暨檢附之民眾報案110 紀
      錄表、亞太行動資料查詢、本院100 年12月30日勘驗筆錄
      各1 份附卷可參（見偵卷第78頁至第79頁、本院卷第34頁
      、第40頁、第62頁至第65頁），是被告雖未言明「自首」
      ，然被告既以其所持用之行動電話撥打110 ，並自承犯罪
      ，尚難認其有逃避接受裁判之意。再者，被告以其所持用
      之行動電話撥打110 ，並自承犯罪後，旋即於同日晚上8
      時20分許，駕車至新竹縣政府警察局大門處，向證人鄭文
      貴告以：我要自首，因為我在附近的國小殺我女朋友等語
      ，證人鄭文貴聽聞後先向新竹縣政府警察局保安隊請求支
      援，再以無線電通報勤務指揮中心，勤務指揮中心再轉報
      刑警大隊一節，亦據證人鄭文貴到庭證述屬實（見本院卷
      第163 頁至第167 頁），益見被告確有申告其犯罪事實於
      有偵查犯罪職權之公務員，而受法律上裁判之意。
    4.新竹縣政府警察局勤務指揮中心係經證人鄭文貴於同日晚
      上8 時20分許以無線電通報後，再轉報刑警大隊，始於同
      日晚上8 時30分許，由員警梁鐘銘至新竹縣政府警察局大
      門處，帶同被告至新竹縣政府警察局刑警大隊處理等情，
      業據證人鄭文貴於本院審理時證稱：「（問：你剛剛說偵
      查員梁鐘銘已經在找武斌，是何意？）因為我們勤務中心
      已經接獲民眾報案，說有人涉犯殺人案，而勤務中心已經
      將訊息傳達下去，於是梁鐘銘聽到武斌來我們局裡，於是
      就出來看」等語明確（見本院卷第163 頁背面），並有員
      警鄭文貴於100 年12月10日出具之職務報告書1 份在卷可
      查（見本院卷第49頁），核與員警陳建成於100 年12月29
      日出具之職務報告顯示，在員警陳建成尚未知悉被告之年
      籍資料前，即從新竹縣政府警察局竹北分局三民派出所所
      長林鉦愷處，得知被告已被帶至新竹縣政府警察局刑警大
      隊處理一情大致相符，顯見被告於員警陳建成知悉其所為
      上揭犯行前，即已申告其犯罪事實於有偵查犯罪職權之公
      務員，而受法律上之裁判，且卷內查無其他積極證據足資
      證明員警陳建成知悉被告所為上揭犯行之時點早於被告自
      承犯罪前，是被告所為應合於自首規定，爰依刑法第62條
      前段之規定減輕其刑。
（三）爰審酌被告與被害人宋巧麗原為男女朋友關係，僅因與被
      害人宋巧麗間之感情問題，不思以理性方法解決，竟萌生
      殺人之犯意，持水果刀先刺殺被害人宋巧麗之胸部3 下後
      ，接續朝手無寸鐵之被害人宋巧麗之腹部刺殺2 下，嗣被
      害人宋巧麗大聲呼喊並以雙手抵擋後，猶未罷手，仍持水
      果刀刺殺，甚見被害人宋巧麗往住處大門爬行逃離後亦未
      停手，繼續朝被害人宋巧麗之背部猛力刺殺4 下，而不顧
      被害人宋巧麗大聲呼喊並以雙手抵擋及爬行逃離等行為，
      直至被害人宋巧麗逃離屋外求救，並稱：「我是巧麗、救
      我」等語後，被告仍持水果刀往屋外追出，並將水果刀丟
      放於倒臥在仁和街上之被害人宋巧麗身旁，而被害人宋巧
      麗所受傷勢亦有深入胸腔內、深切開肘關節等，且其於行
      兇後逕行離去，並未採取任何救護措施等情，足見其手段
      極為凶殘，惡性顯然非輕，並造成被害人家屬突失至親無
      可彌補之傷痛，亦據被害人家屬陳明在卷（見本院卷第18
      7 頁），被害人家屬並於本院審理時請求處以被告死刑之
      極刑，惟念及被告前未曾因故意犯罪受有期徒刑以上刑之
      宣告，有臺灣高等法院被告前案紀錄表可按（見本院卷第
      158 頁至第159 頁），素行尚稱良好，且其前有情緒低落
      、自我控制較差等症狀，一時衝動而鑄下大錯，行兇後旋
      以其所持用之行動電話撥打110 自承犯罪，並駕車至新竹
      縣政府警察局自首，及犯後坦承犯行，顯見其仍願意為自
      己之錯舉負擔刑責，又斟酌被告迄今尚未與被害人家屬達
      成和解，然其多次當庭哭泣懊悔一時衝動，審理時亦當庭
      下跪對被害人家屬道歉，並有為相關民事賠償之準備，展
      現部分補償懊悔之心，另參酌被告之犯罪動機、目的、品
      性、生活狀況、智識程度為高職畢業，家庭尚有1 名子女
      等一切情狀，難認被告全無悔意，而無教化遷善之餘地，
      依被告客觀之犯行與主觀之惡性二者加以考量，本院審酌
      再三，認被告尚未達於須剝奪生命之程度，求其生尚非不
      可得，然慮及被告手段惡劣，監獄一般短期教化，顯已不
      足改變其惡性，是本院認公訴人就被告所犯具體求處無期
      徒刑，堪稱妥適，爰量處如主文所示之刑，並依刑法第37
      條第1 項之規定宣告褫奪公權終身，以示懲儆。
（四）扣案之水果刀1 支，係被告所有，供殺害被害人宋巧麗所
      用之物，業據被告供承在卷（見偵卷第10頁），依刑法第
      38條第1 項第2 款之規定，併予宣告沒收。至扣案之衣服
      、牛仔褲等物，核屬一般人日常生活本需穿戴之物，並非
      被告欲犯上開犯行，為隱匿其身分而特別喬裝所用，是難
      認係供犯罪所用之物，爰均不予宣告沒收。
據上論斷，應依刑事訴訟法第299 條第1 項前段，刑法第271 條
第1 項、第62條前段、第37條第1 項、第38條第1 項第2 款，判
決如主文。
本案經檢察官黃柏翔到庭執行職務。
中    華    民    國   100    年    5     月    31    日
                  刑事第六庭審判長法  官  馮俊郎
                                  法  官  蔡欣怡
                                  法  官  王子謙
以上正本證明與原本無異。
如不服本判決應於收受本判決後10日內向本院提出上訴書狀，上
訴書狀應敘述具體理由。上訴書狀未敘述上訴理由者，應於上訴
期間屆滿後20日內補提理由書狀於本院( 均須按他造當事人之人
數附繕本 )「切勿逕送上級法院」。
依刑事訴訟法第344 條第5 項規定「宣告死刑或無期徒刑之案件
，原審法院應不待上訴依職權逕送該管上級法院審判，並通知當
事人」，本院亦應依職權送上訴。
中    華    民    國   101    年    5     月    31    日
                                  書記官  陳弘明
附錄本案論罪科刑法條全文：
刑法第271條
殺人者，處死刑、無期徒刑或十年以上有期徒刑。
前項之未遂犯罰之。
預備犯第一項之罪者，處二年以下有期徒刑。